【裁判字號】    90,上易,2026
【裁判日期】    900704
【裁判案由】    詐欺
【裁判全文】
臺灣高等法院刑事判決                  九十年度上易字第二０二六號
    上  訴  人  臺灣新竹地方法院檢察署檢察官
    被      告  己○○
                丁○○
                乙○○
    共      同
    選任辯護人  洪大明
右上訴人，因被告詐欺案件，不服臺灣新竹地方法院八十九年度易字第一六六號，中
華民國九十年四月二十七日第一審判決（起訴案號：臺灣新竹地方法院檢察署八十八
年度偵字第四四九二、七七二八號）提起上訴，本院判決如左：
    主      文
原判決撤銷。
己○○、丁○○、乙○○連續共同意圖為自己不法之所有，以詐術使人將本人之物交
付，各處有期徒刑拾月。扣案之麵條壹包、報紙貳疊、手巾壹拾陸條、現金新台幣玖
拾玖萬元，均沒收。
    事      實
一、己○○、丁○○、乙○○三人，共同基於意圖為自己不法所有之概括犯意組成三
    人組（俗稱金光黨），由丁○○充當富有而揮霍之傻女，乙○○擔任較聰明並假
    裝慫恿被行騙對象（被害人）藉機詐騙該傻女之角色，己○○充任自小客車司機
    ，駕駛Ｊ５－三九四三自小客車，載同丁○○、乙○○於路上嗣機挑選獨行老嫗
    及智識程度低者行騙，事前各集資新台幣（下同）九十九萬元，並準備手巾、麵
    條、報紙等物作為行騙工具進行左列犯行：
  (一)、於八十八年五月十三日上午十一時四十分許，在新竹縣關西鎮公所旁，由丁○○以尋問「彭婦產科」診所怎麼走等語，上前向庚○○○搭訕，乙○○隨即上
      前向庚○○○說要一起帶丁○○前往，並向庚○○○表示丁○○有很多錢，且
      腦筋有問題會亂花錢，可以藉此騙取丁○○手中之現金，挑起庚○○○之貪念
      ，此時即由己○○駕灰色自小客車驅上前附載丁○○、乙○○及庚○○○，由
      丁○○坐左前方，由乙○○與庚○○○坐後座，乙○○則以丁○○腦筋有問題
      ，如果有人拿多少錢出來給袁女看，丁○○便會給付多少錢予該人為理由，慫
      恿庚○○○回家拿取存摺、印章前往銀行提領存款，向丁○○展示以騙得丁○○之金錢，此時丁○○則適時拿展出一疊千元鈔取信庚○○○，因而使庚○○○陷於錯誤後，由己○○駕車載同丁○○、乙○○及庚○○○回至謝陳某家中
      拿取存摺、印鑑，並隨即共同至關西郵局提領現金新臺幣三十萬元後再回到車
      上，交予乙○○。乙○○則以布巾將該三十萬元包好，表示要交給丁○○看。
      丁○○與乙○○則趁機將事先由布巾包好，內有六瓶鋁箔包鮮奶狀似大疊現鈔
      之物交予庚○○○，使庚○○○以為騙得丁○○手中之金錢。此時乙○○即要
      求庚○○○趕快下車。迨庚○○○至下車，打開布巾後，始知受騙。
  (二)、於八十八年五月四日上午十時許，在新竹縣竹東鎮大同市場附近，以同右(一)、
      所述角色分擔、搭訕之理由及行騙之手法，誘騙戊○○○回至家中拿取竹東地
      區農會存款簿、印鑑，至竹東地區農會提領現金二十八萬元，回至己○○所駕
      自小客車上交付予乙○○。乙○○三人取得款項後，即在竹東鎮大同國小附近
      讓戊○○○下車。
  (三)、於八十八年五月七日上午八時至九時許，在新竹縣竹東鎮○○路第一戲院前，
      由丁○○裝傻在江黃園妹面前出現，引起江黃園妹注意。隨即由乙○○上前向
      江黃園妹搭訕稱：丁○○很傻很有錢且會亂花錢，慫恿江黃園妹一起騙丁○○
      ，此時由己○○駕灰色自小客車上前，偽裝係丁○○之司機，一起載江黃園妹
      等三人上車，由丁○○坐右前坐，由乙○○、江黃園妹坐後坐，此時丁○○口
      裡嚷稱要找帥哥，己○○並出示八十萬元現金表示丁○○很有錢，乙○○則再
      趁機恿動江黃園妹一起騙丁○○的錢。並表示如果江黃園妹拿出多少錢予丁○○看，丁○○就會相對給付多錢，使江黃園妹陷於錯誤，同意回家拿存摺、印
      章，並由己○○駕車附載至新竹企業銀行竹東分行，由江黃園妹領出現金十三
      萬元後上車。丁○○、乙○○再度以同前手法交付由方布巾包藏鋁箔包飲料狀
      似一包現金之物品予江黃園妹並讓其車。迨江黃園妹回至家中翻開布巾始知受
      騙。
  (四)、於八十八年六月三日上午九時三十分許，在新竹市○○街「詹婦產科」診所前
      ，先由丁○○裝傻，向辛○○○問中藥行怎麼走，隨即由乙○○上前稱要帶引
      丁○○，丁○○並應稱辛○○○也要去等語，此時乙○○並向辛○○○耳語丁○○是傻瓜，很有錢且會亂花錢，慫恿辛○○○一起行騙丁○○稱要帶丁○○
      去三溫暖。並由乙○○帶丁○○、辛○○○坐上己○○所駕自灰色自小客車，
      由丁○○坐於左前座，乙○○、辛○○○坐後座，在車上丁○○拿出數疊仟元
      現鈔，交予乙○○用報紙包起來，佯裝很有錢且欲給辛○○○的模樣，並要求
      辛○○○拿錢出來展示比誰有錢，乙○○則再度慫動辛○○○回家拿錢來一起
      騙丁○○，己○○並出言要辛○○○回家拿錢時，若家人起疑時，則說是看病
      要用等語。辛○○○因見情形有異，佯稱同意回家拿錢，遂由己○○等三人駕
      車載辛○○○回家，辛○○○則趁機報警當場查獲而使己○○等三人奸計未得
      逞，並於己○○所駕自小客車上扣得行騙用之布手巾十六條、報紙二疊、麵條
      一包及仟元鈔二疊共計九十九萬元等物。
二、案經新竹縣警察局竹東分局報告台灣新竹地方法院檢察署檢察官偵查起訴。
    理      由
一、訊據被告己○○、丁○○及乙○○三人僅坦認有於右揭事實欄中一、(四)、所述之
    時地，共同對辛○○○以「金光黨」手段行騙之事實不諱，餘則均否認有何詐欺
    犯行。
二、惟查：
  (一)、被告等前開組「金光黨」行騙之事實，業據被害人庚○○○、戊○○○、江黃
      園妹及辛○○○分別於警訊及檢察官偵查中指訴綦詳，又有被害人提出渠等於
      被騙當日之新竹縣關西郵局、竹東地區農會新竹企銀竹東分行等存款帳戶之提
      領紀錄，核與被騙金額相符，又有被告等供犯案使用之報紙、布巾、麵條及仟
      元現鈔九十九萬元扣案可資佐證。
  (二)、被害人均一致指認被告丁○○扮傻女、乙○○擔任挑唆者、己○○職司開車。
      被害人被誘上車後，被告丁○○均坐於自小客左前座展示現鈔，被告乙○○坐
      於後座緊鄰被害人強化慫恿被害人共同行騙該傻女。所用詐術均先由被告丁○○、乙○○二人一搭一合或以問路或誘使注意傻女為由接近被害人，顯示丁○○確實頭腦有問題、有錢且亂花之假象，己○○開車附載被害人回家拿存摺、
      印鑑，至金融單位領款，得領款返回車上，即以布巾包藏狀似現款之物，藉機
      與被害人以布巾包妥現款，調包得手後，命被害人下車，被告三人即逃逸。扣
      押之犯罪用報紙、布巾、現鈔核與行騙技倆相合，從而各該被害人既指認被告
      等無訛，應可採信。
  (三)、被告乙○○以其不會客家話，不可能對客家人行騙，然查查獲本案之警員王興
學在偵查中及原審明確指明，確與乙○○以客家話交談（見偵查卷第九三頁原
      審卷第一０六頁）另被害人戊○○○、江黃園妹、庚○○○均陳明聽懂國語，
      而被告丁○○既扮傻女，被告己○○係司機，縱使不會客家話，無本案之犯
      罪。原審查證被告乙○○係閩南人，管區警員及里長均表明乙○○操台語等情
      仍無足以作為無本件犯行之證據。
  (四)、綜上分述被告等之犯行事證明灼，洵堪認定。
三、核被告三人所為係犯刑法第三百三十九條第一項詐欺既遂及第二項詐欺未遂罪。
    渠等三人間有犯意聯絡及行為分擔，均屬共同正犯。又被告等先後四次犯行，三
    次既遂、一次未遂，時間緊接，所犯犯罪構成要件相同，顯基於概括之犯意反覆
    為之，為連續犯，應論一詐欺既遂罪，並加重其刑。
四、原審僅論以被告等詐欺未遂罪，所持理由固非無見，惟查：被告詐騙庚○○○三
    十萬元、戊○○○二十八萬元、江黃園妹十三萬元（起訴書誤為三十萬元）不惟
    被害人指認明確，所用行騙技倆與詐欺未遂部分一致，業見前述。被告乙○○既
    會講客家話及國語，顯有行騙客家婦女之可能。原判決取捨證據認定事實，已有
    失出。公訴人上訴意旨指量刑偏輕並未指摘及此，然原判決既有可議，自無可維
    持，應予撤銷改判。審酌被告等三人不務正業、不事生產、專找善良無知之人、
    利用被害人貪念，連續詐騙為數頗多之金錢，造成被害人寢食難安、經濟陷入困
    境及被告等犯罪後之態度等一切情狀，爰各量處如主文所示之刑。扣案之麵條一
    包、報紙二疊、手巾十六條、現金九十九萬元係被告等所有且供犯罪所用之物業
    據被告等供明在卷，爰併予宣告沒收。
五、公訴意旨又略以：被告等三人於八十八年五月二十二日上午十時許，在台南市火
    車站附近，由丁○○偽裝傻女向丙○○○問路，此時再由乙○○上前向丙○○○
    耳語稱丁○○腦筋有問題，很有錢且亂花錢，買一瓶飲料給三千元等語，慫恿丙○○○一起騙丁○○錢，因丙○○○表明不是台南本地人，乙○○便央拉丙○○○上己○○所駕事先備妥在附近等候之前述自小客車，由丁○○坐左前座，乙○○與丙○○○坐於後座，並由乙○○在車上再度慫動丙○○○回家取現金展示予
    丁○○看並藉機騙取丁○○身上之現金，引起使丙○○○之貪念而陷於錯誤，同
    意回新竹縣竹東鎮住處拿取銀行存摺、印章領取現金。惟當丙○○○至彰化銀行
    竹東分行欲提領一百四十萬元時，遭行員起疑而叫警衛外出查看，己○○等三人
    見狀即駕車逃逸而未得呈。認涉犯刑法第三百三十九條第二項、第一項詐欺未遂
    罪嫌。
  (一)、查被害人丙○○○於偵查中指訴被告己○○等三人共同向其詐騙未果等情，因
      所指訴歹徒當時駕駛黑色車輛等語（偵查卷第一一三頁參照），而被告己○○
      等三人所駕之車牌號碼Ｊ五－三九四三號自小客車則為灰色等情，亦有交通部
      公路局嘉義區監理所麻豆監理站八十八年七月二十七日函暨車籍資料影本在卷
      足憑，是被害人丙○○○指訴行騙歹徒所駕車輛與被告己○○等三人共同行騙
      時所駕車輛即有不同，況且，被害人丙○○○於原審九十年一月十六日審理時
      指稱：「（問：是否認得歹徒？）有點認得，．．」、「（問：庭內有無騙你
      的三位歹徒？）不認得了，．．」等語，經該院點呼三位被告上前並請被害人
      丙○○○指認時，丙○○○亦表示時間太久不記得等語，是本院尚無從依其於
      偵查中有瑕疵之指訴，遽而確信向被害人丙○○○詐騙之歹徒即為被告己○○
      等三人。
  (二)、此部分原審以犯罪尚屬能證明，因與有罪部分有裁判上一罪之連續犯關係，特
      明不另無罪之諭知，經核並無違誤。
六、至於公訴人上訴意旨指甲○○被騙四十六萬部分雖經以罪嫌不足，不另為不起訴
    處分，然該部分若成立犯罪，法院可併予審究云云。查此部分被害人指訴先後不
    一，指認被告特徵於警訊及檢察官偵查中並不相符，施行詐術先後不符，可徵甲○○被騙應另有他人，顯非被告等，此部分公訴人既乏新義空言上訴並無理由，
    本院不能併予審究，附此明。
據上論斷，應依刑事訴訟法第三百六十九條第一項前段、第三百六十四條、第二百九
十九條第一項前段，刑法第二十八條、第五十六條、第三百三十九條第一項、第三十
八條第一項第二款，罰金罰鍰提高標準條例第一條前段判決如主文。
本案經檢察官陳明光到庭執行職務。
中      華      民      國    九十      年      七      月      四      日
                              臺灣高等法院刑事第十八庭
                                  審判長法  官  吳      敦
                                        法  官  林  陳  松
                                        法  官  吳  明  峰
右正本證明與原本無異。
不得上訴。
                                        書記官  李  華  安
中      華      民      國    九十      年七      月      五      日
附錄：本案論罪科刑法條全文
刑法第三百三十九條第一項：
意圖為自己或第三人不法之所有，以詐術使人將本人或第三人之物交付者，處五年以
下有期徒刑、拘役或科或併科一千元以下罰金。


司法院資訊處製作；財團法人民間司法改革基金會備份。
